【裁判字號】    98,交聲,425
【裁判日期】    980527
【裁判案由】    違反道路交通管理處罰條例聲明異議
【裁判全文】
臺灣臺北地方法院交通事件裁定         98年度交聲字第425號
原處分機關  臺北市交通事件裁決所
受處分人    甲○○
上列受處分人因違反道路交通管理處罰條例案件，對於臺北市交
通事件裁決所中華民國98年1月13日所為之處分（原處分案號：
北市裁罰字第裁22-AEX363001號），聲明異議，本院裁定如下：
    主    文
原處分撤銷。
甲○○不罰。
    理    由
一、按法院受理交通事件，準用刑事訴訟法之規定；又犯罪事實
    應依證據認定之，無證據不得推定其犯罪事實，道路交通管
    理處罰條例第89條前段、刑事訴訟法第154條分別定有明文
    。而認定犯罪事實所憑之證據，雖不以直接證據為限，間接
    證據亦包括在內，然而無論直接證據或間接證據，其為訴訟
    上之證明，須於通常一般之人均不致有所懷疑，而得確信其
    為真實之程度者，始得據為有罪之認定，倘其證明尚未達到
    此一程度，而有合理之懷疑存在而無從使事實審法院得有罪
    之確信時，即應由法院為諭知被告無罪之判決，此亦有最高
    法院76年台上字第4986號判例意旨可資參照。是以，法院審
    理違反道路交通管理處罰條例案件時，亦當踐行完畢調查證
    據之程序，且就原處分機關所認定之行為人違規事實，如仍
    有合理懷疑者，亦應刑事訴訟法上之無罪認定原則，而為對
    受處分人有利之認定。
二、本件受處分人即聲明異議人甲○○駕駛車牌號碼286-CU號營
    業小客車，於民國97年11月9日10時34分許，於公車停靠區
    內載客，經臺北市政府警察局大同分局建成派出所執勤警員
    乙○○攔停稽查，以受處分人有計程車上客，不遵守主管機
    關之規定 (公車停靠區內上客)情事，違反道路交通管理處
    罰條例第60條第2項第4款規定，開立北市警交字第AEX36300
    1號之舉發通知單並指定應於97年11月24日前繳納罰鍰或前
    往臺北市交通事件裁決所聽候裁決，經受處分人依限具狀申
    訴，原處分機關臺北市交通事件裁決所認受處分人確有前開
    違規行為，乃依據道路交通管理處罰條例第60條第2項第4款
    之規定裁處900元之罰鍰，以上有97年11月9日臺北市政府警
    察局北市警交字第AEX363001號「舉發違反道路交通管理事
    件通知單」及98年1月13日臺北市交通事件裁決所北市裁罰
    字第裁22-AEX363001號「違反道路交通管理事件裁決書」正
    本各乙份附卷可稽。
三、本件異議意旨略以：當時係因為塞車擁擠誤入公車停靠區內
    ，但絕無上下客之行為，異議人無奈先行簽收通知單後，再
    行申訴等語。
四、經查本件受處分人所涉違規事項為「計程車停車上客，不遵
    守主管機關之規定」，而依證人乙○○即舉發違規案件之執
    勤員警到庭證稱：「當時異議人在台北車站鄭州路西往東方
    向(北1門前)的公車停靠區上客，於是我走上快車道，示意
    異議人停車，我用相機拍下車牌號碼，當時該車已有移動，
    異議人有跟我反應說他只有經過，沒有停車載客」，本院請
    舉發員警提供案發當時清晰之採證照片以供本院參酌，嗣經
    該員警檢送共3幀照片予本院參考，其中1幀可清楚看到上開
    違規地點 (公車停靠處)處確實立有「機、汽車禁止在此上
    下乘客」之標誌牌1面，另外2幀照片，第1幀拍得異議人從
    公車停靠區○○○○○道之照片，第2幀照片則是異議人已
    駛入內側車道，惟從此2幀張採證照片，無法直接看出異議
    人所駕駛之車輛有違規上、下客情狀，且參照異議人於本院
    調查時辯稱：「因為當時我是跟在公車後面行駛，當公車停
    靠於公車停靠區時，我必須要從公車後面出來，但我沒有上
    、下客，且從照片內容看不出來我有上、下客。我是有看到
    他用照相機在拍我。我知道該處有禁止計程車上、下客之規
    定」等語，從本件採證照片畫面可客觀明確看到在公車停靠
    處確實有一部公車停靠在異議人所駕駛車輛之前方，異議人
    車輛打著右邊方向燈號，其車身並已右轉切進外側車道 (慢
    車道)，而路旁的公車站牌附近，站著許多正在等公車之人
    群，異議人車輛後方亦出現一片車潮，正朝員警拍攝方向駛
    近，且異議人車子擋風玻璃上方亦亮著空車燈號，車上亦未
    搭載乘客，勘證異議人所述等語，尚非全然無據。又依本案
    採證照片所顯示結果，當時計程車是否確實有上、下客之情
    況，實難使本院得到確信，則異議人是否有舉發單所載之違
    規情狀，則即有疑義。綜上所述，本件並無積極證據足認異
    議人在前述時、地不依規定上、下客，並使本院達到確信，
    則依無罪推定之原則，自應作對異議人有利之認定及解釋，
    而無法認定異議人有原處分機關認定之違規行為。從而，原
    處分機關所為之前揭裁決，即難認為允當，是本件異議為有
    理由，自應由本院將原處分撤銷，改諭知異議人不罰，以資
    適法。
五、據上論結，應依道路交通案件處理辦法第20條，裁定如主文
    。
中    華    民    國    98    年    5     月    27    日
                  交通法庭法  官  楊台清
以上正本證明與原本無異。
如不服本裁定，應於裁定送達後5日內向本院提出抗告狀。
                          書記官  劉子豪
中    華    民    國    98    年    5     月    27    日


司法院資訊處製作；財團法人民間司法改革基金會備份。
